【裁判字號】    97,訴,1405
【裁判日期】    980709
【裁判案由】    考試
【裁判全文】
臺北高等行政法院判決
                                      97年度訴字第1405號
                              .
原      告  甲○○
被      告  考選部
代  表  人  乙○○（部長）
訴訟代理人  丙○○
上列當事人間因考試事件，原告不服考試院中華民國97年2 月29
日97考台訴決字第028 號訴願決定，提起行政訴訟，本院判決如
下：
    主  文
原告之訴駁回。
訴訟費用由原告負擔。
    事實及理由
一、原告起訴後，被告代表人變更為乙○○，是新任代表人具狀
    聲明承受訴訟，核無不合，應予准許，合先敘明。
二、事實概要：原告參加民國（下同）96年公務人員特種考試原
    住民族考試，申請依公務人員考試法第23條第2 項規定就考
    試成績酌予加分，經被告審查結果，以其應公務人員特種考
    試原住民族考試，與公務人員考試法及後備軍人轉任公職考
    試比敘條例施行細則得予加分優待之規定不合，於96年10月
    15日以選特字第0961501245號書函（下稱原處分）復原告，
    否准加分優待之請求。原告不服，提起訴願遭決定駁回，遂
    對被告及國防部提起行政訴訟。
三、原告主張：
  (一)原告為後備軍人，參加96年公務人員特種考試原住民考試依
    所提供資料及作戰經歷資格條件，業已符合公務人員考試法
    第3 條、第23條，後備軍人轉任公職考試比敘條例第3 條、
    第4 條，後備軍人轉任公職考試比敘條例施行細則第4 條，
    公務人員特種考試原住民族考試規則第1 條、第2 條加分條
    件之規定。
  (二)根據中華民國憲法增修條文第10條、憲法本文第18條及原住
    民族基本法第4 條、第10條、第26條、第28條及第30條條文
    ，充分說明國家應保障原住民族生存發展之基本權利，相關
    立法與現行憲法均有違背之處，有損人民權利。並聲明求為
    判決：1.訴願決定及原處分均撤銷。2.被告應就原告96年公
    務人員特種考試原住民考試，作成准予加分之行政處分。3.
    國防部應作成准予開立作戰證明及確認勳獎章符合規定請被
    告酌予加分之行政處分。4.國防部因未作成准予開立作戰證
    明及確認勳獎章符合規定請被告酌予加分之行政處分，因此
    請求國防部及被告應負起法律上義務賠償原告服務前線敵前
    作戰區域期間之付出生命、歲月、精神、安全等補償課予義
    務補賠償合計新臺幣3000萬元之責。5.訴訟費用由被告及國
    防部共同負擔。（按原告對國防部之訴另為裁定）
四、被告則以：
  (一)按後備軍人參加公務人員考試得適用加分優待規定者，僅限
    參加公務人員高等暨普通考試及特種考試退除役軍人轉任公
    務人員考試，公務人員考試法第23條第2 項及後備軍人轉任
    公職考試比敘條例施行細則第4 條定有明文。
  (二)查原告報考96年公務人員特種考試原住民族考試三等考試一
    般行政（一般錄取分發區）類科考試，並於96年10月1 日及
    同年月3 日致被告請願書，陳情以後備軍人身分報考該項考
    試，應予加分之優待。被告以公務人員特種考試原住民族考
    試非屬公務人員考試法及後備軍人轉任公職考試比敘條例施
    行細則規定所稱得予加分優待之考試，未准原告加分優待之
    處分，並無違誤。原告請求撤銷原處分及訴願決定，洵無理
    由等語，資為抗辯。並聲明求為判決：1.原告之訴駁回。2.
    訴訟費用由原告負擔。
五、本院之判斷：
  (一)如事實概要欄所載之事實，有原告96年公務人員特種考試原
    住民族考試三等考試報名履歷表、96年10月1 日及同年月3
    日請願書函在原處分卷可稽，且為原告所不爭執，堪認為真
    實。
  (二)按公務人員考試法第23條第2 項規定：「後備軍人參加公務
    人員高等暨普通考試、特種考試退除役軍人轉任公務人員考
    試之加分優待，以獲頒國光、青天白日、寶鼎、忠勇、雲麾
    、大同勳章乙座以上，或因作戰或因公負傷依法離營者為限
    。」次按後備軍人轉任公職考試比敘條例第4 條第2 款規定
    ：「前條後備軍人參加公務人員考試時，得予左列優待：．
    ．．二、考試成績，得酌予加分，以不超過總成績十分為限
    。」後備軍人轉任公職考試比敘條例施行細則第4 條第1 項
    、第2 項規定：「（第1 項）本條例第4 條第2 款所稱考試
    成績，得酌予加分，以不超過總成績十分為限，依下列規定
    辦理：‧‧‧（第2 項）前項公務人員考試，以公務人員高
    等暨普通考試、特種考試退除役軍人轉任公務人員考試為限
    。勳章以獲頒國光、青天白日、寶鼎、忠勇、雲麾、大同勳
    章為限。其加分之決定，由各該考試之典試委員會為之。」
    是後備軍人參加公務人員考試得予加分優待者，僅限於參加
    公務人員高等暨普通考試及特種考試退除役軍人轉任公務人
    員考試二種。
  (三)查原告報考之96年公務人員特種考試原住民族考試三等考試
    一般行政（一般錄取分發區）類科考試，並非公務人員高等
    暨普通考試、特種考試退除役軍人轉任公務人員考試，被告
    未准予加分優待，於法有據。至於原告主張之公務人員考試
    法第3 條、第23條，後備軍人轉任公職考試比敘條例第3 條
    、第4 條，後備軍人轉任公職考試比敘條例施行細則第4 條
    ，公務人員特種考試原住民族考試規則第1 條、第2 條，均
    無後備軍人參加公務人員特種考試原住民族考試三等考試得
    予加分優待之規定；又本件所涉僅為後備軍人之考試加分優
    待規定，與原住民族生存發展之基本權利無涉，原告主張顯
    有誤解。從而原處分及訴願決定均無違誤，原告仍執前詞訴
    請撤銷，並命被告就原告96年公務人員特種考試原住民考試
    ，作成准予加分之行政處分，為無理由，應予駁回。至於原
    告訴請被告賠償部分，亦失所依附，應併予駁回。
  (四)兩造其餘陳述於判決結果不生影響，無庸一一論列，併予敘
    明。
六、據上論結，本件原告之訴為無理由，爰依行政訴訟法第98條
    第1 項前段，判決如主文。
中    華    民    國    98    年     7    月    9     日
               臺北高等行政法院第三庭
                         審判長法  官  楊莉莉
                               法  官  林惠瑜
                               法  官  陳心弘
上列正本係照原本做成。
如不服本判決，應於送達後20日內，向本院提出上訴狀並表明上
訴理由，如於本判決宣示後送達前提起上訴者，應於判決送達後
20日內補提上訴理由書（須按他造人數附繕本）。
中    華    民    國    98    年    7     月    13    日
                               書記官  陳圓圓


司法院資訊處製作；財團法人民間司法改革基金會備份。
